【裁判字號】    98,上訴,611
【裁判日期】    980223
【裁判案由】    偽造文書
【裁判全文】
臺灣高等法院刑事判決                 98年度上訴字第611號
上  訴  人  臺灣板橋地方法院檢察署檢察官
被      告  甲○○
                   （現另案於臺灣臺北監獄執行中）
上列上訴人因被告偽造文書案件，不服臺灣板橋地方法院，中華
民國97年12月30日第一審判決（起訴案號：臺灣板橋地方法院檢
察署97年度偵字第20816號），提起上訴，本院判決如下：
    主  文
原判決撤銷，發回臺灣板橋地方法院。
    理  由
一、公訴意旨略以：被告甲○○係京固建設股份有限公司（下稱
    京固公司）之實際負責人，竟基於偽造私文書及使公務員登
    載不實之概括犯意，於民國85年2月8日後之某日，利用乙○
    ○至其位於臺北縣永和市○○路84號住處後方某處工地擔任
    工地主任之機會，以辦理勞工保險為由，取得乙○○之國民
    身分證，以及另於86年2月3日後之某日，在不詳地點，取得
    沈澄勇之國民身分證後，未經乙○○、沈澄勇之同意或授權
    ，即於不詳時、地，偽造乙○○、沈澄勇之印章各1 枚後，
    連續蓋用於京固公司股東會會議紀錄、董事會會議紀錄及變
    更登記申請書之上，冒用乙○○、沈澄勇名義，登記為京固
    公司董事之一，並先後於87年1月8日、同年2月10日及同年6
    月19日，持以行使而向經濟部申請換發京固公司之公司執照
    ，使經濟部承辦公司登記事項之公務員，將上開不實事項登
    載於職務上所執掌之公文書，足生損害於乙○○、沈澄勇及
    主管機關就公司登記事項管理之正確性，因認被告涉犯刑法
    第216條、第210條行使偽造私文書罪及同法第214 條之使公
    務員登載不實文書罪嫌。
二、原判決以被告曾於86年4、5月間某日，基於意圖為自己不法
    之所有及行使偽造、變造私文書之犯意，在某一不詳處所，
    將其所經營幻力傳播股份有限公司與美商Prime Cable Inc.
    先後簽訂之5份授權協議書中之其中4份影本上塗改後重行影
    印後加以變造，且盜用「Prime Cable公司」 之鋼印，並偽
    造「PAULA.FRY」及「Jean Jyh Sheng」之署名，接續將2份
    偽造、變造之授權協議書之其中1份予以影印成影本1份後，
    持之向緯來企業股份有限公司節目部採購承辦專員林世瑜兜
    售有線電視節目之公開播映權，犯刑法第216 條之行使偽造
    私文書罪，業經本院95年7月6日以94年度上更(二)字第677 號
    及最高法院95年度台上字第5903號判決確定。而本件依上開
    公訴意旨所載之犯罪事實，應依修正前刑法第56條之規定，
    從一重處斷之連續行使偽造私文書論斷，此與上開確定判決
    所認定之行使偽造私文書犯罪事實，時間緊接，所犯均屬基
    本構成要件相同之罪，乃基於行使偽造私文書之概括犯意而
    為之，為前確定判決效力所及，爰不經言詞辯論，諭知本件
    免訴之判決，固非無見。惟按刑事訴訟法第302條第1款規定
    ，案件曾經判決確定者，應諭知免訴之判決，此於實質上一
    罪或裁判上一罪之案件，其一部事實已經判決確定者，對於
    構成一罪之其他部分，固亦應予以適用，惟查刑法上連續犯
    之所謂基於概括犯意，必須其多次犯罪行為，自始均在一個
    預定犯罪計劃以內，而出於主觀上始終同一犯意之進行，始
    為相當。若中途另有新犯意發生，縱所犯為同一罪名，究非
    連續其初犯之意思，即不能成立連續犯，自應併合處罰（最
    高法院85年度台非字第82號判決意旨及同院70年台上字第62
    96號判例參照）。查本件被告未經告訴人乙○○、沈澄勇之
    同意或授權，偽造二人印章各1 枚，連續蓋用於京固公司股
    東會會議紀錄、董事會會議紀錄及變更登記申請書之上，並
    於87年1月8日、同年2月10日及同年6月19日持以行使而向經
    濟部申請換發京固公司之公司執照，使經濟部承辦公司登記
    事項之公務員，將上開不實事項登載於職務上所執掌之公文
    書之犯行，核與前開業經判決確定部分，即被告於86年4、5
    月間行使偽造、變造與美商Prime Cable Inc.簽訂之授權協
    議書影本，持之連同相關之節目單向第三人緯來企業股份有
    限公司施行詐術之犯行，兩者不論主觀犯意、時間、手法、
    目的似均不同，此有本院94年度上更(二)字第677 號判決。是
    被告是否基於同一之概括犯意為之，或另有新犯意，即有再
    詳加調查之必要，原審未經傳訊被告加以究明，遽認被告係
    基於概括犯意反覆為之，依修正前刑法第56條連續犯之裁判
    上一罪關係，逕諭知免訴之判決，尚有未洽。檢察官上訴意
    旨，執此指摘原判決不當，為有理由，爰不經言詞辯論，撤
    銷原判決，並發回原法院另為適法之判決。
據上論斷，應依刑事訴訟法第369條第1項但書、第372條，判決
如主文。
中    華    民    國    98    年    2     月    23    日
                  刑事第二十一庭審判長法  官  蘇隆惠
                                      法  官  曾家貽
                                      法  官  楊力進
以上正本證明與原本無異。
如不服本判決，應於收受送達後10日內向本院提出上訴書狀，其
未敘述上訴之理由者並得於提起上訴後10日內向本院補提理由書
（均須按他造當事人之人數附繕本）「切勿逕送上級法院」。
                                      書記官  楊麗娟
中    華    民    國    98    年    2     月    23    日


司法院資訊處製作；財團法人民間司法改革基金會備份。
